【裁判字號】    92,簡上,163
【裁判日期】    920708
【裁判案由】    傷害
【裁判全文】
臺灣臺北地方法院刑事判決                        九十二年度簡上字第一六三號
    上  訴  人
    即  被  告  甲○○
右列上訴人即被告因傷害案件，不服本院九十一年度簡字第四五一０號，中華民國九
十二年三月三十一日第一審刑事簡易判決（檢察官聲請簡易判決處刑案號：九十一年
度偵字第二三五八四號），提起上訴，本院管轄之第二審合議庭判決如左：
    主  文
上訴駁回。
    事  實
一、甲○○曾犯偽造文書等案件，經臺灣桃園地方法院於九十一年一月九日，以九十
    年度易字第一七七０號判決有期徒刑四月，嗣告確定，甫於九十一年八月十三日
    ，易科罰金，執行完畢。
二、甲○○於九十一年九月二十三日九時五十分許，在臺北市○○區○○路二段三０
    七巷二十號附近南機場夜市，與乙○○因攤架放置、收取清潔費問題，發生爭執
    ，因乙○○有撿拾磚頭之舉動，甲○○亦撿拾磚頭，並基於傷害之故意，攻擊乙
    ○○，致乙○○受有左眼窩裂傷（長約三點五公分）、前胸部皮下瘀血及擦傷、
    左手肘部擦傷及皮下瘀血及左手腕關節部皮下瘀血、右手肘部皮下瘀血等傷害。
三、案經乙○○訴由臺北市政府警察局中正第二分局報請臺灣臺北地方法院檢察署檢
    察官聲請簡易判決處刑。
    理  由
一、訊據上訴人即被告甲○○固不否認有於前揭時、地與告訴人乙○○發生爭執之事
    ，惟矢口否認有何故買贓物之故意，辯稱，我覺得我沒有錯，我是自衛，他先動
    手打我，我是順手拿磚頭擋他；我有身心障礙證書；他受傷是我擋的那一下受傷
    ，我是不得已的；我是出於正當防衛，告訴人先拿磚頭打我，我撿磚頭擋他，不
    小心劃到他的眼框，他是受很輕的傷，如果我要打他會打很多下，而且也會傷的
    很重，我不是刻意要傷他的人云云。經查：（一）上訴人所提出之證人林麗琴於
    本院審理中證稱，有一位老先生（即告訴人）來和王先生（即上訴人）談攤位的
    事情，他不喜歡他擺攤在他後面巷子，二人談不攏，對方先出手，王先生跑到學
    校廣場，老先生追他，老先生拿磚頭要打王先生，王先生也拿磚頭擋他，老先生
    額頭有流血，主要是攤位問題；老先生有拿磚頭，王先生有閃開等語，有本院訊
    問筆錄可稽（見本院九十二年五月二十日訊問筆錄），足見被告與告訴人確有爭
    執，且縱告訴人攻擊被告之事確屬真實，亦屬過去之侵害，被告再毆打告訴人以
    致流血，絕非基於防衛之意思而為之，至為顯然；（二）況被告於審判期日亦自
    承，我追他的時候是空手，他先撿磚頭；我去追他以後，他跑到磚頭那裡就撿起
    來，我也跟著撿，我是後到達磚頭的地方等語，有審判筆錄可參，更堪認定本件
    係因被告追逐告訴人，告訴人方才撿拾磚頭以為擷抗，再佐以告訴人所提出之和
    平醫院診斷書（見偵查卷宗第八頁），上載告訴人受有左眼窩裂傷（長約三點五
    公分）、前胸部皮下瘀血及擦傷、左手肘部擦傷及皮下瘀血及左手腕關節部皮下
    瘀血、右手肘部皮下瘀血等傷害，足認告訴人所受傷害非輕，亦核與被告所陳，
    如果我要打他會打很多下，而且也會傷的很重等語，適相符合，即足認定被告所
    造成告訴人傷害，並非出於自衛或過失，而係刻意重手造成傷害；（三）被告雖
    另辯稱罹有精神障礙云云，惟被告既陳稱每天有吃藥控制，所以精神會好等語，
    有本院審判筆錄可憑，亦足認定被告精神障礙與其所肇前開犯行，應無何關聯，
    亦無從證明被告犯罪確係出於精神耗弱或心神喪失所致之行為，況被告於本院審
    理中不僅對答如流，猶舉正當防衛等節為辯解之理由，並無何等精神耗弱或心神
    喪失之情形，足認被告所辯此節，亦係事後圖卸之詞，不足採信。本件事證明確
    ，被告犯行已堪認定，應予依法論科。
二、核被告以磚頭攻擊告訴人成傷之行為，係犯刑法第二百七十七條第一項之普通傷
    害罪。且查被告曾犯偽造文書等案件，經臺灣桃園地方法院於九十一年一月九日
    以九十年度易字第一七七０號判決有期徒刑四月，嗣告確定，甫於九十一年八月
    十三日執行完畢，有被告之臺灣高等法院被告全國前案紀錄表一份，附於本院刑
    事卷宗可憑，迄本件犯罪時未滿五年，即再犯最高本刑有期徒刑之罪，應依刑法
    第四十七條累犯之例，加重其刑。原審認被告犯罪明確，且有累犯之情形，依刑
    事訴訟法第四百四十九條第一項前段、第三項、第四百五十四條第二項，刑法第
    二百七十七條第一項、第四十七條、第四十一條第一項前段，罰金罰鍰提高標準
    條例第一條前段、第二條規定，量處被告有期徒刑三月，並諭知易科罰金折算標
    準，認事用法，均屬適當，並無違誤，且原審量刑亦屬妥適寬仁，被告上訴意旨
    再舉正當防衛、精神障礙云云，提起上訴，指摘原判決不當，非有理由，應予駁
    回。
三、末以，告訴人於本件辯論終結後，雖再來狀請求撤回告訴，或給予被告緩刑機會
    云云，惟查：（一）告訴乃論之罪僅於第一審辯論終結前，始得撤回告訴，刑事
    訴訟法第三百三十八條第一項已有明文，本件不僅已經第一審判決在案，復經第
    二審辯論終結，告訴人再來狀撤回告訴，自不能生撤回告訴之效力；（二）又被
    告曾犯偽造文書等案件，經臺灣桃園地方法院於九十一年一月九日以九十年易字
    第一七七０號判決有期徒刑四月，亦如前述，依刑法第七十四條規定，自不能再
    邀緩刑之寬典，其請求均不能准許，均此敘明。
據上論斷，應依刑事訴訟法第四百五十五條之一第三項、第三百六十八條，判決如主
文。
本案經檢察官黃東焄到庭執行職務
中      華      民      國    九十二    年      七      月      八      日
                                      臺灣臺北地方法院刑事第六庭
                                          審判決法  官  黃程暉
                                                法  官  黃雅芬
                                                法  官  吳秋宏
右正本證明與原本無異
本判決不得上訴
                                                書記官  張華瓊
中      華      民      國    九十二    年      七      月      八      日
附錄本案論科刑法條全文
刑法第二百七十七條第一項
傷害人之身體或健康者，處三年以下有期徒刑，拘役或一千元以下罰金。


司法院資訊處製作；財團法人民間司法改革基金會備份。
